---
title: "Trabalho_final_R"
author: "Alison_Leonardo"
date: "2022-09-11"
output: html_document
---

```{r setup, include=FALSE}
knitr::opts_chunk$set(echo = TRUE)
install.packages("tidyverse")
library(dplyr)
library(ggplot2)
if(!file.exists('data')){
  dir.create('data')
}
```

## Trabalho final da disciplina de Programando IA com R

## Análise exploratória do dataset de aluguel de bicicletas na cidade de Seul.


## Importando os dados e visualizando um resumo de informações

```{r}
file.url='https://archive.ics.uci.edu/ml/machine-learning-databases/00560/SeoulBikeData.csv'
file.local=file.path('./data', basename(file.url))
download.file(url = file.url, destfile = file.local, mode = 'wb')
data <- read.csv2("./data/SeoulBikeData.csv", fileEncoding="latin1", sep = ",")
glimpse(data)

```

## Renomeando as colunas

```{r}
new_columns <- c(
  "date",
  "rented_bike_count",
  "temp_celsius", 
  "humidity", 
  "wind_speed",
  "visibility_10m",
  "dew_point_celsius",
  "index_solar_radition",
  "rain_mm",
  "snowfall_cm",
  "season",
  "holiday",
  "functioning_day")

old_columns <- c(
  "Date",
  "Rented.Bike.Count",
  "Temperature..C.", 
  "Humidity...", 
  "Wind.speed..m.s.",
  "Visibility..10m.",
  "Dew.point.temperature..C.",
  "Solar.Radiation..MJ.m2.",
  "Rainfall.mm.",
  "Snowfall..cm.",
  "Seasons",
  "Holiday",
  "Functioning.Day")

data <- data %>% rename_with(~new_columns, all_of(old_columns))

glimpse(data)

```

## Reduzir a amostragem pra facilitar as análises e retirar coluna de datas

```{r}
set.seed(100)
bike <- data[sample(nrow(data), size = 1000), -1]
```

# Dispersão de variáveis

```{r}
pairs(bike[c('rented_bike_count',
             'temp_celsius', 
             'rain_mm',
             'wind_speed', 
             'index_solar_radition', 
             'humidity',
             'visibility_10m')],
      col='blue'
      )
```

# Resumir dados

```{r}
summary(bike)
```

## Transformar dados em numéricos

```{r}
bike$temp_celsius <- as.numeric(as.character(bike$temp_celsius))
bike$wind_speed <- as.numeric(as.character(bike$wind_speed))
bike$dew_point_celsius <- as.numeric(as.character(bike$dew_point_celsius))
bike$index_solar_radition <- as.numeric(as.character(bike$index_solar_radition))
bike$rain_mm <- as.numeric(as.character(bike$rain_mm))
bike$snowfall_cm <- as.numeric(as.character(bike$snowfall_cm))

summary(bike)
```

## Checar dados faltantes

```{r}
sum(is.na(bike))
```

## Verificar variáveis categóricas

```{r}
seasons  <- bike %>%  distinct(season) 
seasons
```

```{r}
holidays <- bike %>% distinct(holiday)
holidays
```

```{r}
functioning_days <- bike %>% distinct(functioning_day)
functioning_days
```

## Filtrar somente dias de funcionamento
```{r}
off_days <- bike %>% summarise(count = sum(functioning_day == "No")) 
off_days
bike <- bike %>% filter(functioning_day == "Yes")
glimpse(bike)
```

## Visualizar dados de aluguel por estação do ano
```{r}
bike %>%
  group_by(season) %>%
  ggplot() +
  geom_boxplot(aes(x = season, y = rented_bike_count))
```
## Criar base de dados para utilizar nos gráficos de cluster
```{r}
cluster_bike = select(bike, rented_bike_count, temp_celsius, rain_mm, index_solar_radition)
```

## Filtrar dados retirando outliers com os dias muito chuvosos pq afeta na geração de gráficos.
```{r}
cluster_bike = filter(cluster_bike, rain_mm < 7)
```

## Cluster de aluguel x temperatura
```{r}
modelo = kmeans(cluster_bike[,c('rented_bike_count','temp_celsius')], centers = 4)
rbind( cbind('betweenss:', modelo$betweenss),
       cbind('totss:', modelo$totss),
       cbind('quality:', modelo$betweenss / modelo$totss ))
```

```{r}
plot(cluster_bike[,c('rented_bike_count','temp_celsius')],
     col = modelo$cluster,
     pch = 20, cex = 2)
points(modelo$centers, col = rev(seq_along(modelo$centers)),
       bg=seq_along(modelo$centers), pch = 24, cex =1, lwd = 1)
```
## Cluster de aluguel x chuva
```{r}
modelo = kmeans(cluster_bike[,c('rain_mm', 'rented_bike_count')], centers = 3)
rbind( cbind('betweenss:', modelo$betweenss),
       cbind('totss:', modelo$totss),
       cbind('quality:', modelo$betweenss / modelo$totss ))
```

```{r}
plot(cluster_bike[,c('rain_mm', 'rented_bike_count')],
     col = modelo$cluster,
     pch = 20, cex = 2)
points(modelo$centers, col = rev(seq_along(modelo$centers)),
       bg=seq_along(modelo$centers), pch = 24, cex =1, lwd = 1)
```
## Cluster de aluguel x radiação solar x temperatura
```{r}
modelo = kmeans(cluster_bike[,c('rented_bike_count', 'index_solar_radition', 'temp_celsius')], centers = 4)
rbind( cbind('betweenss:', modelo$betweenss),
       cbind('totss:', modelo$totss),
       cbind('quality:', modelo$betweenss / modelo$totss ))
```
```{r}
plot(cluster_bike[,c('rented_bike_count', 'index_solar_radition', 'temp_celsius')],
     col = modelo$cluster,
     pch = 20, cex = 2)
points(modelo$centers, col = rev(seq_along(modelo$centers)),
       bg=seq_along(modelo$centers), pch = 24, cex =1, lwd = 1)
```